【裁判字號】    90,上易,4022
【裁判日期】    901219
【裁判案由】    傷害
【裁判全文】
臺灣高等法院刑事判決                  九十年度上易字第四二二號
    上  訴  人
    即  被  告  乙○○
右上訴人，因傷害案件，不服台灣新竹地方法院，九十年度易字第九三號，中華民國
九十年九月二十一日第一審判決（起訴案號：台灣新竹地方法院檢察署八十九年偵字
第三二一二、五四一六號）提起上訴，本院判決如左：
    主      文
上訴駁回。
    事      實
一、緣甲○○因懷疑其妻蕭美貞與乙○○有曖昧關係，心生不滿，遂於民國八十九年
    二月二日晚上十二時許（即二月三日零時許），在乙○○位於新竹縣湖口鄉湖口
    村九十六號住處附近埋伏等候。迨至翌日凌晨約二時許，乙○○歸來，在其住處
    附近將車輛停妥後，自停車處走回住處之時，見及甲○○，二人竟均基於普通傷
    害之故意，甲○○徒手朝乙○○身上揮打（致乙○○受有右手拇指近端骨折，及
    臉部、左手、右大腿、左小腿等部分挫傷；甲○○傷害部分，業經原審判處有期
    徒刑六月，並經本院於九十年一月十九日上訴駁回確定），乙○○亦徒手與之扭
    打，致甲○○受有肩部、背部及小腿挫傷瘀血等傷害。
二、案經甲○○訴由臺灣新竹地方法院檢察署檢察官偵查起訴。
    理      由
一、訊據上訴人即被告乙○○（下稱被告）固坦承與告訴人甲○○在右開時地發生扭
    打，惟矢口否認有何傷害之故意，辯稱：是甲○○打伊，伊係被打，二人進而互
    毆云云。
二、經查，被告於前揭時地徒手與告訴人發生扭打等情，已據被告自承屬實，告訴人
    於被訴傷害案件中亦自敘二人係「互毆」，被告與告訴人在歷次偵審中均互指對
    造有傷害等情歷歷，二人亦分別受有如事實欄所載之傷勢，復有甲○○所提之宏
    光診所診斷證明書附卷可稽，且目擊證人周文忠於告訴人被訴傷害案件偵查及原
    審審理時證稱伊聽聞爭吵聲音出來觀看，見及被告與告訴人拉扯在地面上等語，
    （見八十九年度偵字第九０九號第九頁背面、第三十頁；原審八十九年度訴字第
    三０二號第三十九頁），觀諸診斷證明書上所載甲○○之傷勢，係肩部、背部及
    小腿挫傷瘀血，與證人所指二人拉扯在地，因此將造成受傷之部位相符，堪認二
    人所訴受傷等情屬實，被告甲○○傷害部分，業經原審判處有期徒刑六月，並經
    本院於九十年一月十九日上訴駁回確定，分別有原法院八十九年度訴字第三０二
    號刑事判決書、本院八十九年度上訴字第四三九二號刑事判決書在卷足憑，本件
    傷害犯行，事證明確，被告犯行應堪認定。
三、核被告乙○○所為，係犯刑法第二百七十七條第一項之傷害罪。被告行為後，刑
    法第四十一條業於九十年一月四日修正為「犯最重本刑為五年以下有期徒刑以下
    之刑之罪，而受六月以下有期徒刑或拘役之宣告，因身體、教育、職業、家庭之
    關係或其他正當事由，執行顯有困難者，得以一元以上三元以下折算一日，易科
    罰金。但確因不執行所宣告之刑，難收矯正之效或難以維持法秩序者，不在此限
    。」「併合處罰之數罪，均有前項情形，其應執行之刑逾六月者，亦同。」並於
    同年月十日公布施行，於同年月十二日生效，雖就本案法定刑為有期徒刑三年以
    下之罪部分，不生新舊法有利被告與否之比較，惟因法律既已修正如上，法院自
    應援引刑法第二條第一項前段之規定，適用裁判時之法律，附此敘明。
四、原審適用刑法第二百七十七條第一項、第二條第一項前段，修正後刑法第四十一
    條第一項前段，罰金罰鍰提高標準條例第一條前段、第二條審酌被告犯罪之動機
    、目的、犯罪時所受之刺激、手段、品行、暨被害人所受傷害程度及被告犯罪後
    之態度等一切情狀，量處有期徒刑四月，並諭知易科罰金之折算標準。經核認事
    用法均無不合，至於原判決記載犯罪時間二月二日凌晨十二時許，所指凌晨應係
    晚上，應予更正。被告上訴意旨以其行為係扭打無傷害故意，查互為扭打不得主
    張正當防衛，既有扭打對方，自有傷害認識與故意，無從免責上訴核無理由，應
    予駁回。
據上論斷，應依刑事訴訟法第三百六十八條判決如主文。
本案經檢察官李良忠到庭執行職務。
中      華      民      國    九十      年     十二     月    十九      日
                            臺灣高等法院刑事第十八庭
                                審判長法  官  吳      敦
                                      法  官  劉  慧  芬
                                      法  官  吳  明  峰
右正本證明與原本無異。
不得上訴。
                                      書記官  李  華  安
中      華      民      國    九十      年     十二     月    十九      日
附錄：本案論罪科刑法條全文
刑法第二百七十七條
傷害人之身體健康者，處三年以下有期徒刑、拘役或一千元以下罰金。
犯前項之罪因而致人於死者，處無期徒刑或七年以上有期徒刑，致重傷者，處三年以
上十年以下有期徒刑。


司法院資訊處製作；財團法人民間司法改革基金會備份。
